最高法院民事裁定　　　　　　　　　 110年度台上字第3070號
上　訴　人　王桂霜
訴訟代理人　賴淳良律師
被 上訴 人　遠雄悅來大飯店股份有限公司

　　　　　　遠雄海洋公園股份有限公司

上　二　人
法定代理人　武祥生
共　　　同
訴訟代理人　孫裕傑律師
　　　　　　吳明益律師
被 上訴 人　財政部國有財產署

法定代理人　曾國基
被 上訴 人　國防部軍備局

法定代理人　吳慶昌
上　一　人
訴訟代理人　許正次律師
　　　　　　鄭道樞律師
被 上訴 人　張熠爵
參　加　人　交通部觀光局東部海岸國家風景區管理處

法定代理人　林維玲
訴訟代理人　蕭芳芳律師
參　加　人　趙藤雄
訴訟代理人　闕言霖律師
上列當事人間請求管線安設權事件，上訴人對於中華民國110年2
月25日臺灣高等法院花蓮分院第二審判決（107年度上字第8號）
，提起上訴，本院裁定如下：
    主  文
上訴駁回。
第三審訴訟費用由上訴人負擔。
    理  由
按上訴第三審法院，非以原判決違背法令為理由，不得為之；又
判決不適用法規或適用不當者，為違背法令；且提起上訴，上訴
狀內應記載上訴理由，表明原判決所違背之法令及其具體內容，
暨依訴訟資料合於該違背法令之具體事實，其依民事訴訟法第46
9條之1規定提起上訴者，並應具體敘述為從事法之續造、確保裁
判之一致性或其他所涉及之法律見解具有原則上重要性之理由。
同法第467條、第468條、第470條第2項定有明文。是當事人提起
上訴，如依同法第469 條規定，以原判決有所列各款情形之當然
違背法令為理由時，其上訴狀或理由書應表明該判決有合於各該
條款規定情形之具體內容，及係依何訴訟資料合於該違背法令之
具體事實；如依同法第469條之1規定，以原判決有前條以外其他
不適用法規或適用不當為理由時，其上訴狀或理由書應表明該判
決所違背之法令條項，或有關解釋字號，或成文法以外之習慣或
法理、法則等及其具體內容，暨係依何訴訟資料合於該違背法令
之具體事實，並具體敘述為從事法之續造、確保裁判之一致性或
其他所涉及之法律見解具有原則上重要性之理由。上訴狀或理由
書如未依上述方法表明，或其所表明者與上開法條規定不合時，
即難認為已合法表明上訴理由，其上訴自非合法。本件上訴人對
於原判決提起上訴，雖以該判決違背法令為由，惟核其上訴理由
狀所載內容，係就原審取捨證據、認定事實、適用法律之職權行
使，所論斷：依兩造不爭執之事實，證人李進隆證詞，參加人、
訴外人蔡貴順、黎鑫旭之陳述，花蓮縣壽豐鄉○○段000 地號土
地（下稱系爭土地）及同上鄉○○00號農舍（下稱系爭農舍）登
記謄本、勘驗測量筆錄內容、勘驗照片、富國技術工程股份有限
公司民國108年7月24日、同年10月28日函文、台灣自來水股份有
限公司第九區管理處109 年5月6日函文等件，參互以察，堪認系
爭土地為農牧用地，系爭農舍建造於軍事禁限建管制及山坡地管
制範圍，本可沿用舊有管線設備，取得自來水供應，該農舍所在
位置可接收手機訊號，且系爭農舍周圍無屏障，室外空間大，上
訴人未證明以裝設太陽能板或傳統發電設備取得用電，有不能或
需費過鉅情形，可見上訴人並無設置自來水管線、電線、電信線
（下稱本案管線）之必要。況上訴人行使本案管線設置權，自己
所得私益極小，因此造成他人及國家社會所受之損害極大，而有
權利濫用情事，違反民法第148 條規定。從而，上訴人依民法第
786條第1項規定，請求被上訴人、參加人就其所有或管理之本案
鄰地，如A或B路線斜線部分所示之範圍，應容忍上訴人裝置本案
管線設施，且不得為妨害其在上開土地設置本案管線設施之行為
，為無理由，不應准許等情，指摘為不當，並就原審所論斷或其
他與判決結果無礙事項，泛言論斷矛盾、違法，而非表明依訴訟
資料合於該違背法令之具體事實，更未具體敘述為從事法之續造
、確保裁判之一致性或其他所涉及之法律見解具有原則上重要性
之理由，難認已合法表明上訴理由。依首揭說明，應認其上訴為
不合法。末查，不必要之證據方法，法院原可衡情不予調查，不
為當事人證據之聲明所拘束。上訴人指摘原審未調查其所聲請訊
問之證人鍾東宏，復未函詢水土保持技師公會，乃違背法令，不
無誤會，更與其所指違反闡明義務、判決理由矛盾等情無涉。均
併此說明。
據上論結，本件上訴為不合法。依民事訴訟法第481條、第444條
第1項、第95條、第78條，裁定如主文。
中    華    民    國   111    年    2     月    9     日
                      最高法院民事第三庭
                          審判長法官  沈  方  維  
                                法官  鍾  任  賜  
                                法官  張  競  文  
                                法官  陳  麗  芬  
                                法官  方  彬  彬  
本件正本證明與原本無異
                                      書  記  官
中    華    民    國   111    年    2     月    23    日